【裁判字號】    98,交抗,361
【裁判日期】    980408
【裁判案由】    聲明異議
【裁判全文】
臺灣高等法院臺中分院交通事件裁定     98年度交抗字第361號
抗  告  人
即受處分人  甲○○
上列抗告人因違反道路交通管理處罰條例案件，不服臺灣彰化地
方法院，中華民國98年2月27日所為裁定（原審案號：97年度交
聲字第1079、1080、1081、1082、1083、1084號），提起抗告，
本院裁定如下：
    主  文
抗告駁回。
    理  由
一、本件經本院審理結果，認原裁定並無不當，應予維持，並引
    用原裁定記載之理由（如附件）。
二、抗告意旨略以：(一)本件原裁定將抗告人受交通裁罰之案件載
    為「彰監四字第裁00-000000000、Z00000000、Z00000000、
    Z00000000、Z00000000、Z00000000號裁決書」，而非真正
    抗告人受裁罰之「彰監四字第裁00-000000000、Z00000000
    、Z00000000、Z00000000、Z00000000、Z00000000號裁決書
    」，是為原聲明異議程序審理對象錯誤，豈可謂屬「不影響
    全案情節」、「無損當事人之權益」之情況？再者，審理對
    象錯誤，又何能謂「不影響裁定主旨」？(二)又所謂「是否影
    響當事人權益」一詞，純屬不確定法律概念，本件抗告駁回
    理由，對前開概念均無所解釋，即唐突地以「無損於當事人
    之權益」、「不影響全案情節」帶過，而得出抗告期間無需
    重新起算之結論，難以令人甘服。(三)原裁定就抗告人抗告理
    由所主張「抗告人收受更正裁定時，雖已逾原裁定抗告之不
    變期間，但本件聲明異議之裁定，因原審於97年12月10日為
    更正裁定而全部未確定，抗告人對未確定案件存有聲明不服
    之權利」乙節，避而不答，難令抗告人折服。為此提出抗告
    ，請求撤銷原裁定云云。
三、經查：
  (一)本件抗告人即受處分人甲○○於民國97年5月31日13時許，
    駕駛車牌號碼AZ-1995號自用一般小客車，行經國道3號南下
    288公里處時，為警舉發「汽車行駛高速公路超過規定最高
    時速（20公里以尚未滿40公里）」、「違反處罰條例之行為
    ，拒絕停車接受稽查而逃逸、「行駛高速公路未依規定變換
    車道」、「行駛高速公路未依標線指示行車」、「行駛高速
    公路違規使用路肩」、「駕車行經有燈光號誌管制之交岔路
    口闖紅燈」、「在道路上蛇行」、「駕駛人駕駛汽車在道路
    上蛇行（處車主）」等違規，，有內政部警政署國道公路警
    察局舉發違反道路交通管理事件通知單及交通部公路總局臺
    中區監理所彰化監理站違反道路交通管理事件裁決書等在卷
    可稽，並據證人即本件舉發之警員呂志坤於原審審理時到庭
    證述甚詳，原審審酌全案事證後，認受處分人上開違規行為
    足堪認定，所為聲明異議並無理由，而於97年11月27日，以
    97年度交聲字第1079、1080、1081、1082、1083、1084號裁
    定異議駁回，於97年12月5日將該件文書寄存送達於彰化縣
    警察局員林分局村上派出所，有原審法院送達證書1份在卷
    可憑。
  (二)又查，本件原裁定因誤將案由欄關於「彰監四字第裁00-000
    000000、Z00000000、Z00000000、Z00000000、Z00000000、
    Z0000 0000號裁決書」，記載為「彰監四字第裁00-0000000
    00、Z00000000、Z00000000、Z00000000、Z00000000、Z000
    00000號裁決書」，原審發覺上開錯誤後，即於97年12月10
    日裁定更正，該更正裁定復於97年12月19日寄存送達於彰化
    縣警察局員林分局村上派出所，此亦有原審法院送達證書1
    份附卷可稽。惟此等錯誤僅屬編號之「誤寫」，與抗告人所
    為前開違規行為之認定無涉，抗告人所為各項違規行為，並
    無因此等「誤寫」而有所誤認或變更，此觀原裁定之內容自
    明，且此種僅因顯然係出於製作裁定正本之文字誤繕等錯誤
    ，致裁定正本中所表示者與法院本來之意思不符之情形，因
    仍無礙其更正前後所表達之意思或所指之人、事、物，具有
    實質之同一性，為求訴訟之合目的性，自屬於「不影響於全
    案情節及裁定本旨」，而得由原法院本於職權予以裁定更正
    。抗告人所謂該等誤寫已有導致審理對象錯誤云云，顯為其
    主觀認知之錯誤，實無可採。
  (三)末查，更正裁定，並非法院就事件之爭執重新為裁判，不過
    將裁判中誤寫、誤算或其他類此之顯然錯誤，加以更正，使
    裁判中所表示者，與法院本來之意思相符，原裁判之意旨，
    並未因而變更。故更正裁定溯及於為原裁判時發生效力，對
    原裁判上訴或抗告之不變期間，自不因更正裁定而受影響（
    最高法院79年台聲字第349號判例意旨參照）。按抗告期間
    ，除有特別規定外，為5日，自送達裁定後起算，此為刑事
    訴訟法第406條前段所明定，此為抗告之不變期間，不論法
    院或當事人均不得任意伸縮，且一旦遲誤即失去為該訴訟行
    為之權利。本件抗告人既自承其於收受更正裁定時，已逾原
    裁定抗告之不變期間，揆諸前揭法律規定及判例意旨，抗告
    人即已失去為抗告行為之權利，且此失權效果並不因原審於
    97年12月10日為更正裁定而受影響，抗告人以其在原裁定未
    確定前仍有提起抗告權利為由，指摘原裁定不當，亦無可採
    。
  (四)綜上所述，本件抗告為無理由，應予駁回。
四、據上論結，應依道路交通案件處理辦法第26條，刑事訴訟
    法第412條，裁定如主文。
中    華    民    國    98    年    4    月     8     日
            刑事刑十一庭  審判長法  官  陳  朱  貴
                                法  官  何  志  通
                                法  官  郭  同  奇
以上正本證明與原本無異。
不得再抗告。
                                書記官  康  孝  慈
中    華    民    國    98    年    4     月    8     日


司法院資訊處製作；財團法人民間司法改革基金會備份。
